臺北高等行政法院判決
　　　　　　　　　　　　　　　　　　 93年度訴字第02490號
　　　　　　　　　　　　　　　.
原　　　告　家豐建設股份有限公司
代　表　人　甲○○
被　　　告　台北市稅捐稽徵處
代　表　人　乙○○（處長）
訴訟代理人　丁○○
　　　　　　丙○○
上列當事人間因地價稅事件，原告不服台北市政府中華民國93年
5月27日府訴字第09309469800號訴願決定，提起行政訴訟。本院
判決如下：
　　主  文
訴願決定及原處分（即復查決定）均撤銷。
訴訟費用由被告負擔。
　　事  實
一、事實概要：
    原告所有坐落台北市○○區○○段4小段879地號（面積：60
    9.06平方公尺，地目：旱）、及880地號（面積：864.74平
    方公尺，地目：旱）2筆土地，被告以案據台北市都市發展
    局函復屬都市計畫劃定之「第二種住宅區」，依法為可建築
    用地，乃按一般用地稅率課徵民國91年期地價稅額計新台幣
    （下同）272,864元。原告不服，申經復查結果，未獲變更
    ，提起訴願，經遭駁回，遂向本院提起行政訴訟。
二、兩造聲明：
　(一)原告聲明求為判決：
    1.訴願決定及原處分均撤銷。
    2.訴訟費用由被告負擔。
　(二)被告聲明求為判決：
    原告之訴駁回，訴訟費用由原告負擔。
三、兩造之爭點：
　(一)原告主張之理由：
  1.依土地稅法第22條第1項規定：非都市土地依法編定之農
      業用地或未規定地價者，徵收田賦。但都市土地合於左列
      規定者亦同：1、依都市計畫編為農業區及保護區，限作
      農業用地使用者。2、公共設施尚未完竣前，仍作農業用
      地使用者。3、依法限制建築，仍作農業用地使用者。4、
      依法不能建築，仍作農業用地使用者。5、依都市計畫編
      為公共設施保留地，仍作農業用地使用者。
  2.系爭土地為自耕農地，且迄今尚屬公共設施未完竣地區，
      依土地稅法第22條第1項第2款規定，應課徵田賦：
      (1)依司法院釋字第581號解釋，內政部訂定之「自耕能力
        證明書之申請及核發注意事項」，限制公私法人不得申
        請自耕能力證明書，為對人民財產權增加法律所無之限
        制，與憲法第23條法律保留原則及第15條保障人民財產
        權之意旨不符，上開注意事項之規定，應不予適用。
      (2)原告係於75年間自債務人曾辰興處拍賣取得系爭土地，
        ，於76年2月24日辦妥所有權移轉登記，依行為時土地
        法第20條規定，私有農地所有權之移轉，其承受人以能
        自耕者為限。原告係經由拍賣程序取得系爭土地；又法
        院拍賣案件，拍定後法院均會去函稅捐機關核定土地增
        值稅，俟稅款繳清程序完備後始核發權利移轉證書，被
        告知悉原告取得系爭土地，且原告於取得當時即經地政
        機關審查符合自耕農之身分並准予辦理系爭農地之移轉
        登記，原告取得系爭土地以來，在85年以前，被告均係
        課徵田賦。
      (3)系爭土地目前確作農業使用：
    　原告所有坐落台北市○○區○○段4小段879、880地
          號等2筆土地，地目旱，向來均供農業使用，然因系
          爭土地係屬公共設施尚未完竣地區，交通不便且給水
          不易，原即有龍眼、果樹、油桐樹等有百年或幾十年
          樹齡之樹木，枝葉茂盛，為使地盡其利，後經多次自
          行規劃給水才能培養蘭花盆栽1千6百多盆，植栽蕃石
          榴、木瓜果樹等，始有成效，
        系爭土地因無法開發利用，課徵地價稅確屬不合，被
          告曾以90年1月5日北市稽財甲字第8912778300號函文
          台北市政府財政局請示得否減徵地價稅，表示系爭土
          地「迄今仍屬公共設施未完峻地區，其中880地號土
          地尚作農業使用。」足證系爭土地目前仍作農業使用
          之主張確實可採。另就系爭土地其中879地號土地部
          分，前揭函文雖未提及，惟879地號土地目前亦確作
          農業使用，上揭土地上雖有部分舊4吋磚圍牆，然僅
          佔約不到1坪之面積，被告所屬士林分處89年9月8日
          會同各相關單位代表等至現場會勘時，建設局代表亦
          承認879地號土地上種有番石榴及油桐樹、花樹等雜
          木，除卻舊磚牆不到1坪之面積，其餘實已種滿農作
          物，本筆確係仍供農業使用無疑。
        系爭土地因給水及排水之問題，農作物成長不易，台
          北市政府於原告植栽失敗欲更換他種作物期間至現場
          勘查而認系爭土地無供農業使用云云，對原告實不公
          平，系爭土地上原有樹齡40年以上之植栽即有數十株
          ，台北市政府僅認定有5株亦與事實相距過遠，目前
          系爭土地上有百年龍眼樹12棵、40年以上樹齡之油桐
          樹13株、芒果樹、蓮霧樹、楊桃樹數株、茶花5大株
          及萬年青花圃等，系爭土地確係仍供農業使用無疑。
      (4)財政部限縮土地稅法第22條第2項之適用對象，顯有未
        合：
        惟查，司法院釋字第581號解釋已認定內政部79年6月22
        日修正之「自耕能力證明書之申請及核發注意事項」第
        4點規定，限制公私法人不得申請自耕能力證明書，為
        對人民財產權增加法律所無之限制，與憲法第22條法律
        保留原則以及第15條保障人民財產權之意旨不符，上開
        注意事項之規定，應不予適用。換言之，公私法人應得
        申請自耕能力證明書進而取得抑或承受農地或將原出租
        之農地收回，前揭訴願決定機關所依據之財政部函又限
        制土地稅法第22條「自耕農地」之適用，以土地所有權
        人為自然人為限，參酌前揭司法院釋字，同係對人民財
        產權增加法律所無之限制，與憲法有違，難認有理。
      (5)系爭土地為公共設施未完竣地區：
  　　依訴願決定書所載，台北市都市發展局（下稱都發局）
        以89年8月25日北市都5字第8921977500號函復被告及原
        告之代表人甲○○略以：「主旨：有關市民甲○○先生
        陳情本市○○區○○段4小段879等地號土地之公共設施
        情形，請查照。說明．．．2、經查首揭地號土地位於
        『住二』山限區範圍內，迄今尚屬公共設施未完竣地區
        ．．．」另都發局亦以93年7月22日北市都測字第09332
        884400號函覆原告，系爭土地目前仍屬公共設施未完竣
        地區，足稽系爭土地為公共設施未完竣地區。
    3.系爭土地應屬不能建築之土地：
　　(1)系爭土地雖編列為第二種住宅區，係屬公共設施尚未完
        竣地區，如欲建築，需先依台北市山坡地開發建築要點
        提出細部都市計畫送都發局審核，經都發局核發雜項執
        照，原告開發完竣後始能申請核發建築執照。惟提出細
        部都市計畫之前提為土地面積達2萬平方公尺以上，原
        告所有上開土地之面積僅1、473.80平方公尺，周邊其
        他土地均屬國有地，目前亦均出租於當地農民供農業使
        用，並無出售或興建之計畫。原告所有土地因面積過小
        ，依上開建築要點並無法單獨提出細部都市計畫之申請
        ，復以週邊之國有地並未有開發計畫，其現況即屬依法
        不能建築並仍作農業使用之土地，應依土地稅法第22條
        第1項第4款規定課徵田賦。
　　(2)又依台北市政府工務局89年11月8日北市工建字第89329
　　    06600號函，系爭土地如欲申請建築，除應依都市計畫
      　說明書規定辦理外，並需「整體開發」。然系爭土地周
        邊之其他土地均屬國有地，目前亦均出租於當地農民供
        農業使用，並無出售或興建之計畫。原告所有土地因面
        積過小，依上開建築要點無法單獨提出細部都市計畫之
        申請，週邊之國有地復未有開發計畫，其現況即屬依法
        不能建築並仍作農業使用之土地，應依土地稅法第22條
        第1項第4款規定課徵田賦。
      (3)原告曾申請畸零地調處，且已召開4次協調會，134筆土
        地之地主在歷次協調會除原告外，僅七星水利會派員出
        席，根本無法協調。而在目前頒佈之相關法令中，並無
        國有土地可與私人土地共同開發之規定，在無法規可資
        依據之情形下，原告實不可能與財政部國有財產局等公
        有土地管理機關達成合併使用之協議；且依台北市山坡
        地開發建築要點之規定，申請建築之土地，坵塊單元平
        均坡度超過百分之三十者，不得建築，系爭土地依其涵
        蓋週邊範圍土地之坡度分析圖示，其坡度為32.01%，依
        台北市山坡地開發建築要點應屬不得建築，原告已於93
        年7月6日檢送相關資料向都發局提出認定可否建築之申
        請在案。訴願決定機關未審究相關法規即逕以系爭土地
        依台北市畸零地使用規則非屬不能建築用地而駁回，亦
        有不當。
    4.(1)復依財政部71年10月5日台財稅第37280號函、內政部71
        年9月16日台內地第112985號函示：「都市土地依都市
        計畫編為農業區及保護區，經列為重劃範圍，且公共設
        施已完竣，因都市計畫變更為住宅區尚未核定，致未使
        用，其在都市計畫依法變更前，准仍課徵田賦。」「依
        照平均地權條例第22條第1項第1、3、4款規定徵收田賦
        之都市土地，僅以【在作農業用地使用期間】為限。本
        案土地未作農業使用，顯與上開規定不合；惟為顧及該
        等土地經重劃後，農業設施已遭破壞致無法作農業使用
        ，同時因都市計畫尚未配合變更亦不能建築使用，故該
        土地未作使用，非可歸責於土地所有權人，為肆應事實
        困難，似可於都市計畫依法變更前，仍予課徵田賦，以
        減輕土地所有權人負擔，並利重劃業務之進行。」
　  (2)參照前揭財政部及內政部之函示，原作農業使用之都市
        土地，經重劃後公共設施已完竣且未作農業使用者尚且
        能課徵田賦，系爭土地不能建築亦非可歸責於原告，且
        仍作農業使用並為公共設施未完竣地區，改課地價稅實
        有失稅賦公平。
    5.原告所有坐落士林區○○段○○段879及880等2筆地號土地
      ，於75年間取得後即課徵田賦有案，直至85年被告以台北
      市政府都市發展局通報系爭地號土地已劃定為「公共設施
      完竣地區」為由改課地價稅，惟事後經該局來函更正為「
      公共設施尚未完竣地區」，然被告卻置之不理。
    6.經查台北市政府都市發展局93年11月17日北市都規字第
      09334421300號函說明2：認定系爭地號土地為「依法不能
      建築土地」，93年12月10日北市都規字第09334969600號
      函說明2：「依法不得建築土地」與「依法不能建築土地
      」同義。94年1月3日北市都規字第09335334100號函，說
      明2：系爭地號土地係屬適用「台北市山坡地開發建築要
      點」（65年2月13日公告）之地區，依據該要點（88年6月
      17日修正公告）第4點規定：．．．平均坡度大於百分之
      三十者．．．於93年3月22日及93年10月4日召開之會議結
      論認定屬「依法不能建築土地」，系爭地號土地自65年2
      月13日公告之「台北市山坡地開發建築要點」實施後，即
      為「依法不能建築」之土地。
    7.次查土地稅法第22條第1項第4款：依法不能建築之土地，
      仍作農業使用者，徵收田賦，查系爭地號土地自始至今均
      供農業使用，被告應依據台北市政府都市發展局之各函認
      定該為「依法不能建築土地」後，主動至65年2月13日公
      告之「台北市山坡地開發建築要點」之當期改課田賦，資
      以適法，然被告卻二度行文該局，查詢系爭地號土地其不
      能建築之時點自何時開始？究置台北市政府65年2月13日
      公告之「台北市山坡地開發建築要點」暨88年6月17日修
      正該公告第4點之規定於何地？何況法律命令自公布之日
      起施行，法律施行日期定有明文，應予遵守。
    8.系爭土地依台北市政府都市發展局93年11月17日函認定為
      「依法不能建築土地」，且自始至今仍作農業使用，依土
      地稅法第22條第1項第4款之規定應課徵田賦。又被告於85
      年間由課徵田賦擅改課地價稅後，原告即提出異議（視同
      提出申請），其改課之基準日，依土地稅減免規則第24條
      規定：應自提出申請之當期減免之，況台北市政府都市發
      展局於93年3月22日及93年10月4日召開之會議又係依據台
      北市政府65年2月13日公告之「台北市山坡地開發建築要
      點」暨88年6月17日修正該公告第4點之規定所作成之結論
      ，系爭地號土地自該要點公告地3日起即65年2月15日後即
      屬依法不能建築之土地，應自65年起課徵田賦資以適法，
      該要點第4點於88年6月7日修訂公告之規範，遲至93年始
      召開會議作成結論，該行政怠惰所產生之後果不應由原告
      負擔。
    9.綜上所述，原告所有系爭土地實屬「自耕農地」，且仍作
      農業使用，依法應課徵田賦；復且系爭土地亦屬「依法不
      能建築」之土地，且仍作農業使用，依法亦應課徵田賦，
      被告及訴願決定機關適用法規顯有錯誤，請判決如原告訴
      之聲明云云。
　(二)被告主張之理由：
    1.按土地稅法第3條第1項第1款規定：「地價稅或田賦之納
      稅義務人如左：1、土地所有權人。」第14條規定：「已
      規定地價之土地，除依第22條規定課徵田賦者外，應課徵
      地價稅。」第22條第1項及第2項規定：「非都市土地依法
      編定之農業用地或未規定地價者，徵收田賦。但都市土地
      合於左列規定者亦同．．．：2、公共設施尚未完竣前，
      仍作農業用地使用者。3、依法限制建築，仍作農業用地
      使用者。4、依法不能建築，仍作農業用地使用者。」「
      前項第2款及第3款，以自耕農地及依耕地375減租條例出
      租之耕地為限。」卷查系爭土地使用分區係屬都市計畫編
      定之「第二種住宅區用地」，依財政部91年9月25日台財
      稅字第0910455303號函復台北市政府財政局略以：「主旨
      ：有關家豐建設股份有限公司為所有貴市○○區○○段4
      小段879、880地號土地，陳情課徵田賦1案．．．說明．
      ．．3、另來函所稱旨揭土地面積合計僅1473.80平方公尺
      ，占其座落山坡地範圍之小部分，需與範圍內其他土地整
      體開發建築，且未鄰接建築線，該地周圍大部分為國有土
      地無法整體開發使用．．．。查據所附　貴市政府工務局
      建築管理處91年1月25日北市工建照字第09161091400號函
      略以：『按都市計畫土地使用分區【第二種住宅區】，依
      法係屬可申請建築地區，旨揭地號土地，係因基地規模未
      符【臺北市山坡地開發建築要點】應整體開發，其面積應
      在20000平方公尺之規定，無法單獨建築，應依【臺北市
      畸零地使用規則】規定，踐行調處程序協議合併使用，或
      經由本府畸零地調處委員會決議准予單獨建築，要非稱旨
      揭地號土地屬不能建築基地。．．．』依上函所敘，旨揭
      地號土地非屬依法不能建築之土地自明。．．．」被告另
      於93年3月4日以北市稽財甲字第09360560001號函詢台北
      市政府都市發展局有關系爭土地是否為屬於平均地權條例
      第22條所稱「依法不能建築」土地，經該局於93年5月13
      日以北市都規字第09331503000號函復略以：「1、不符臺
      北市山坡地開發建築要點第3條之規定，依內政部93年2月
      6日研商『平均地權條例第22條【依法限制建築】、【依
      法不能建築】之界定事宜』會議記錄，『因尚可協議建築
      ，不得視為依法限制建築或依法不能建築。』2、本件非
      為『依法限制建築或依法不能建築』土地。」是依前開函
      文內容觀之，系爭土地非屬「依法不能建築」之土地，並
      無土地稅法第22條第1項第4款規定之適用，洵堪認定。
    2.按都市土地公共設施尚未完竣前，仍作農業用地使用者，
      徵收田賦，固為土地稅法第22條第1項但書第2款所明定，
      惟依同條第2項所定，係以自耕農地及依耕地375減租條例
      出租之耕地為限。依財政部90年8月24日台財稅字第09004
      55040號令釋：「土地稅法第22條（平均地權條例第22條
      ）第2項所稱『自耕農地』之認定，應以土地所有權人為
      自然人，並由其切結自行耕作即可，不再以土地所有權人
      具備農民身分為要件。」依上開函釋規定，土地稅法第22
      條第2項所稱自耕農地之認定，應以土地所有權人為自然
      人，並由其切結自行耕作即可，然原告為系爭土地之所有
      人，且為股份有限公司之組織，其營業項目主要為建設公
      司，自非土地法第22條第2項所指之自耕農地或依375減租
      條例所出租之耕地，尚無土地稅法第22條徵收田賦規定之
      適用。
    3.查司法院釋字第581號解釋係闡明「自耕能力證明書之申
      請及核發注意事項」（業於89年2月18日廢止）對聲請人
      專任農耕以外職業收回出租耕地之限制，有違法律保留原
      則。與本件因不符自行耕作之要件而否准課徵田賦，係屬
      二事。又財政部71年10月5日台財稅第37280號函、內政部
      71年9月16日台內地第112985號函示係原屬農業區或保護
      區課徵田賦之土地，因都市計畫變更為住宅區尚未核定，
      農業設施已遭破壞，致無法作農業使用，乃准其在都市計
      畫依法變更前，仍課徵田賦，與原告仍得利用土地栽植，
      享受地益之情形迥然有別。從而，被告所屬士林分處原核
      定按一般用地稅率課徵91年地價稅，並無不合。
    4.綜上所述，原告之訴應認為無理由，請判決如被告答辯之
      聲明等語。
　　理  由
一、本件原處分對原告所有坐落台北市○○區○○段4小段879地
    號（面積：609.06平方公尺，地目：旱）、及880地號（面
    積：864.74平方公尺，地目：旱）2筆土地，按一般用地稅
    率課徵91年期地價稅額計新台幣（下同）272,864元。其理
    由無非以土地稅法第14條規定：「已規定地價之土地，除依
    第22條規定課徵田賦者外，應課徵地價稅。」原告所有系爭
    2筆土地，係屬都市計畫劃定之「第二種住宅區」，屬可「
    建築用地」，依上開法律之規定，自應課徵地價稅，至於原
    告主張系爭2筆土地，其坡度超過百分之三十，屬依法不能
    建築之土地，且仍作農業使用，依土地稅法第22條第1項第4
    款之規定，應課徵田賦，不應課徵地價稅乙節，查「依土地
    稅法第22條第1項第3款所稱依法限制建築及同條項第4款所
    稱依法不能建築土地之認定，尚非稽徵機關之權責，請洽有
    關權責機關辦理。」業經財政部以83年10月28日台財稅字第
    831617497號函釋在案，是原告所有系爭土地是否屬「依法
    不能建築之土地」，尚非被告之權責； 且被告所屬士林分
    處前曾以86年3月31日北市稽士林乙字第6907號函，請台北
    市政府都市發展局查復系爭土地是否屬「依法不能建築之土
    地」，據台北市政府都市發展局 86年4月14日北市都二字第
    8620577900號函復該分處略稱，本市○○區○○段4小段879
    、880地號等2筆土地，依都市計畫係屬『第二種住宅區』，
    依法屬於可建築用地，惟該等土地，依都市計畫案圖說內載
    明規定並繪示適用「台北市住宅區山坡地開發建築要點」規
    定範圍內，故申請建築時仍須依該要點辦理等語。另被告於
    93年3月4日再以北市稽財甲字第09360560001號函詢台北市
    政府都市發展局有關系爭土地是否為屬於平均地權條例第22
    條所稱「依法不能建築」土地，經該局於93年5月13日以北
    市都規字第09331503000號函復稱，依內政部93年2月6日研
    商「平均地權條例第22條『依法限制建築』、『依法不能建
    築』之界定事宜」會議記錄，因系爭土地尚可協議建築，不
    得視為「依法限制建築」或「依法不能建築」云云。是依主
    管機關台北市政府都市發展局上開復函內容觀之，系爭土地
    為都市計畫劃定之第二種住宅區，非屬「依法不能建築」之
    土地，被告予以課徵91年期地價稅，於法並無不合。惟系爭
    土地其後經主管機關台北市都市發展局研商結果，認系爭土
    地坡度超過百分之三十，屬「依法不能建築之土地」，故被
    告自93期起將系爭土地改課徵田賦云云。
二、按土地稅法第22條第1項規定：「非都市土地依法編定之農
    業用地或未規定地價者，徵收田賦。但都市土地合於左列規
    定者亦同：．．． 4、依法不能建築，仍作農業用地使用者
    。」另台北市住宅區山坡地開發建築要點第4點規定：「建
    築基地應具備左列各款條件：(一)山坡地之坡度超過百分之三
    十以上者，不得作為建築基地，但有適當之擋土及排水設施
    ，事先經主管機關核可者不在此限。．．．。」是依上開規
    定，山坡地之坡度超過百分之三十以上者，如無適當之擋土
    及排水設施，並事先經主管機關核可者即屬依法不能建築之
    土地，如其仍作農業用地使用者，即應課徵徵收田賦而非課
    徵地價稅。本件原告所有系爭土地係屬坡度超過百分之三十
    以上之山坡地，為兩造所不爭，且據被告自承本件經被告向
    台北市都市發展局查詢結果，復稱：「旨揭土地（即系爭土
    地）係屬適用『台北市山坡地開發建築要點』地區，依據該
    要點（88.06.07修正公告）第4條規定：『開發區域內原自
    然地形平均坡度超過百分之三十以上者，除水土保持必要設
    施外，不得作為建築使用，也不得計入建築基地面積檢討建
    蔽率與容積率，但可計入開發範圍。．．．。』針對該等地
    區內之土地如何認定是否屬於平均地權條例第22條所稱依法
    不能建築土地，本局依據內政部93.02.06研商平均地權條例
    第22條『依法限制建築』、『依法不能建築』之界定事宜會
    議結論一，分別於93.10.04召開『實施台北市山坡地開發建
    築要點』地區內之『依法不能建築』土地申請規模認定會議
    ，獲致相關研商結論並作為後續相關案件認定之作業基準。
    本案地點平均坡度超過百分之三十，係經本局依前開93.10.
    04會議結論認定屬『依法不能建築土地』。」等語，並提出
    台北市政府都市發展局94年1月3日北市都規字第0933533410
    0號函為證，及陳明系爭土地自93年期起已停止課徵地價稅
    ，此有本院準備程序筆錄及言詞辯論筆錄在卷可按，足證系
    爭土地，確為坡度超過百分之三十以上之山坡地，屬依法不
    能建築之土地，且據卷附被告所屬士林分處90年1月28 日會
    同台北市政府建設局、士林地政事務所及所有權人會勘系爭
    土地，依記錄表記載，建設局認為：「880地號現場種植木
    瓜、芒果、蕃石榴．．．等農作物，尚符合農業使用。879
    地號現場種植茶花、木瓜．．．等農作物，尚符合農業使用
    。本局僅作現場農業使用之認定，稅賦方面問題非屬本局權
    責。」等語，此有該勘記錄表附在原處分卷可憑，足徵系爭
    土地確屬作農業使用，依土地稅法第22條第1項但書第4款規
    定，屬應課徵田賦，而非課徵地價稅之土地。
三、被告雖辯稱，按土地稅法第22條第1項第2款、第3款及第2項
    規定，都市土地公共設施尚未完竣前或依法限制建築，仍作
    農業用地使用者，徵收田賦；且前揭農地以自耕農地及依耕
    地375減租條例出租之耕地為限。經查原告所有系爭土地，
    前經台北市政府都市發展局86年1月9日北市都2字第8522437
    號書函復知原告之代表人甲○○略以：「．．．2 、有關查
    詢臺北市○○區○○段4小段879、880等2筆土地是否可以開
    發建築使用乙節，經查前揭土地都市計畫係屬『第二種住宅
    區』，惟前開基地亦屬山坡地範圍並位於『山坡地開發建築
    要點』（臺北市山坡地開發建築要點）管制地區，應依該要
    點規定申請開發。．．．」又該局復以89年8月25日北市都5
    字第8921977500號函復被告及原告之代表人甲○○略以：「
    主旨：有關市民甲○○先生陳情本市○○區○○段4小段879
    等地號土地之公共設施情形，請查照。說明．．．2、經查
    首揭地號土地位於『住二』山限區範圍內，迄今尚屬公共設
    施未完竣地區，有關建築事宜，應依『臺北市住宅區山坡地
    開發建築要點』（臺北市山坡地開發建築要點）辦理。」又
    系爭土地是否屬依法不能建築或依法限制建築用地，被告所
    屬士林分處前以86年3月31日北市稽士林乙字第6907號函請
    台北市政府都市發展局查復，經台北市政府都市發展局86年
    4月14日北市都2字第8620577900號函復該分處略以：「主旨
    ：有關查詢本市○○區○○段4小段879、880地號等2筆土地
    是否屬依法不能建築或依法限制建築乙案，復請查照。說明
    ．．．：2、首揭土地都市計畫經查係屬『第二種住宅區』
    ，依法屬於可建築用地，惟該等土地都市計畫案圖說內載明
    規定並繪示適用『台北市住宅區山坡地開發建築要點』（臺
    北市山坡地開發建築要點）規定範圍內，故申請建築時仍須
    依該要點辦理。．．．」是依前開函復內容觀之，系爭土地
    為都市計畫劃定之第二種住宅區，非屬「依法不能建築」之
    土地，洵堪認定。又依台北市政府工務局建築管理處86 年7
    月29日北市工建照字第8666585900號書函復知原告略以：「
    ．．．3、惟如申請基地所在之街廓面積未達2萬平方公尺，
    則可以該整個街廓．．．提出申請，．．．承詢基地旁仍有
    未建築土地，故需依上述程序辦理，始得申請建築。」並未
    否定系爭土地係可建築使用之事實，且系爭基地旁仍有未建
    築土地，自可以該整個街廓提出申請，與前揭土地稅法第22
    條第1項第4款規定依法不能建築，仍作農業用地使用者，徵
    收田賦之要件顯不該當。綜上所述系爭土地為都市計畫劃定
    之「第2種住宅區」，屬公共設施未完竣地區；惟依財政部
    90年8月24日臺財稅字第0900455040號函釋，前述條文所稱
    「自耕農地」之認定，應以土地所有權人為自然人，並由其
    切結自行耕作。本件原告為公司組織之法人，並非自然人，
    無從切結自行耕作，核與課徵田賦之要件不符，就91年之地
    價稅而言仍應屬課徵地價稅之土地云云。
四、查原告所有系爭2筆土地，係屬坡度超過百分之三十以上之
    山坡地，屬依法不能建築之土地，業經台北市政府都市發展
    局會同相關單位作成決議，已見前述，並為被告所不爭，足
    證系爭土地確屬依法不能建築之土地。雖台北市政府都市發
    展局係於93.10.04會議結論始認定系爭土地屬「依法不能建
    築土地」，惟系爭土地並非93年以後始成為坡度超過百分之
    三十以上之山坡地，且依被告所述，系爭土地自課徵地價稅
    後，原告及被告自86年起，即多次向台北市政府都市發展局
    函查其是否屬「依法不能建築之土地」，因該局前未會同有
    關機關討論系爭土地坡度超過百分之三十以上，是否屬「依
    法不能建築之土地」，即函復原告及被告謂系爭土地，係屬
    第二種住宅區，並非不能建築之土地，以致被告數年來依據
    台北市都市發展局之復函，對原告課徵地價稅，迨93年10月
    4日會議結論始認定系爭土地屬「依法不能建築土地」後，
    始自93年起對系爭土地改為課徵田賦，則系爭土地於被告課
    徵原告91地價稅之時，即屬坡度超過百分之三十以上之山坡
    地，屬「不能建築之土地」，依法應改課田賦，原處分不能
    因台北市政府都市發展局遲延會同相關機關討論坡度超過百
    分之三十以上之山坡地，是否屬依法不能建築之土地，即對
    原告課徵91年之地價稅。次查依土地稅法第22條第1項規定
    ：「非都市土地依法編定之農業用地或未規定地價者，徵收
    田賦。但都市土地合於左列規定者亦同．．．：2、公共設
    施尚未完竣前，仍作農業用地使用者。3、依法限制建築，
    仍作農業用地使用者。4、依法不能建築，仍作農業用地使
    用者。」第2項規定：「前項第2款及第3款，以自耕農地及
    依耕地375減租條例出租之耕地為限。」是依上開規定，僅
    「公共設施尚未完竣前，仍作農業用地使用之土地」或「依
    法限制建築，仍作農業用地使用之土地」，始規定必須以「
    自耕農地」或「依耕地375減租條例出租之耕地」為限課徵
    田賦，至於「依法不能建築之土地」，並不以「自耕農地」
    或「依耕地375減租條例出租之耕地」為限，始予課徵田賦
    ，被告謂因原告係法人非自然人，系爭土地即不得課徵田賦
    ，亦非有據；況被告對原告93年之地價稅，業已改課田賦，
    此為被告所自承，已見前述，被告此項抗辯，自屬不成立。
    綜上所述，本件原處分於法顯有不合，訴願決定予以維持亦
    非妥適，應由本院將訴願決定及原處分（即復查決定）撤銷
    ，著由被告另為適法之處分。
五、兩造其餘攻擊防禦方法均與本件判決結果不生影響，故不逐
    一論述，併此敘明。
據上論結，本件原告之訴為有理由，爰依行政訴訟法第98條第3
項前段，判決如主文。
中    華    民    國    94    年    5    月     24    日
                           第七庭審判長法  官　鄭小康
                                       法  官　黃秋鴻
                                       法  官　林金本
上為正本係照原本作成。
如不服本判決，應於送達後20日內，向本院提出上訴狀並表明上
訴理由，如於本判決宣示後送達前提起上訴者，應於判決送達後
20日內補提上訴理由書（須按他造人數附繕本）。
中    華    民    國    94    年    5    月     24    日
         　　　　　　　　　　　　　　　書記官　簡信滇
